【裁判字號】    95,訴,203
【裁判日期】    950511
【裁判案由】    強盜等
【裁判全文】
臺灣臺南地方法院刑事判決               95年度訴字第203號
公  訴  人  臺灣臺南地方法院檢察署檢察官
被      告  丁○○
指定辯護人  本院公設辯護人甲○○
上列被告因強盜等案件，經檢察官提起公訴（94年度偵字第1524
9 號、95年度偵字第2327號），本院判決如下：
    主  文
丁○○意圖為自己不法之所有，而侵占遺失物，處罰金貳仟元，
如易服勞役，以佰元折算壹日。又連續意圖為自己不法之所有
，攜帶兇器，以強暴至使不能抗拒，而使他人交付其物，累犯，
處有期徒刑捌年，扣案之折疊刀、水果刀各壹支均沒收。
    事  實
一、丁○○曾因酒醉駕車公共危險案件，經本院以九十二年度新
    交簡字第二九一號判決判處有期徒刑三月確定，於民國九十
    二年十一月十八日易科罰金執行完畢。詎其不知悔改，於九
    十四年十二月上旬某日，在臺南縣永康市○○路旁附近麵店
    拾獲蘇志和所遺失之諾基亞牌行動電話機一具（序號：00
    0000000000000號），竟意圖為自己不法之所
    有，將上開行動電話侵占入己，並於同年月中旬，將該行動
    電話機贈與友人林清壽使用。
二、丁○○因缺錢花用，竟另意圖為自己不法之所有，基於強盜
    、以非法方法由自動付款設備取得他人財物之概括犯意，連
    續於附表所示時間、地點，持附表所示客觀上足以對人之生
    命、身體安全構成威脅之折疊刀、水果刀、破碎酒瓶等兇器
    ，以附表所示之強暴方式，至使附表所示被害人不能抗拒而
    交付如附表所示之財物。得手後除將強盜所得之現金留供己
    用外，旋於作案當日持強盜所得被害人庚○○、丙○○二人
    之提款卡，前往中國信託銀行永康分行、臺南永康網寮郵局
    ，以非法方法由自動付款設備提領庚○○名下之現金新臺幣
    （下同）二萬元、被害人丙○○名下之現金一萬五千元，得
    手後亦將現金花用殆盡。而其強盜所得之贓物，亦分別交付
    不知情之友人林清壽抵償債務或贈與不知情之其父戊○○、
    前妻侯淑雅使用（詳如附表所示）。
三、嗣員警接獲被害人報案後，循線追查，於九十四年十二月十
    九日下午一時四十分許，持臺灣臺南地方法院檢察署檢察官
    核發之拘票，在臺南市東區臺南火車站前將丁○○拘提到案
    ，並於同日下午二時、三時三十分許，先後持本院核發之搜
    索票前往丁○○位於臺南縣永康市○○街二六號住處及林清
    壽位於臺南縣新化鎮知義里新和庄三六號住處搜索，在丁○○身上及其上開住處扣得如附表一所示強盜所得之贓物、其
    所有供強盜所用之折疊刀、水果刀各一支及其作案當時穿著
    之外套二件、其本人所有之仿冒女用勞力士手錶一支、摩托
    羅拉牌ＣＤ９２８型、諾基亞牌３２１０型行動電話各一具
    ；另在其友人林清壽住處扣得丁○○所侵占而贈與林清壽之
    諾基亞牌行動電話機及其強盜取得後交付林清壽抵償債務之
    夏普牌行動電話機各一具，另扣得與本案無關由丁○○贈與
    林清壽之黃色外套一件。員警於同日分別前往丁○○之父戊○○、前妻侯淑雅住處，分別經渠二人主動交出丁○○強盜
    後贈與戊○○使用之卡西歐牌手錶一只及贈與侯淑雅使用之
    國際牌行動電話一具，全案始告查獲。
四、案經臺南市警察局移請臺灣臺南地方法院檢察署檢察官偵查
    起訴。
    理  由
一、證據能力之認定：
  (一)按被告以外之人於偵查中向檢察官所為之陳述，除顯有不可
    信之情況者外，得為證據；又被告以外之人於審判外之陳述
    ，雖不符前四條之規定，而經當事人於審判程序同意作為證
    據，法院審酌該言詞陳述或書面陳述作成時之情況，認為適
    當者，亦得為證據；當事人、代理人或辯護人於法院調查證
    據時，知有第一百五十九條第一項不得為證據之情形，而未
    於言詞辯論終結前聲明異議者，視為有前項之同意，刑事訴
    訟法第一百五十九條之一第二項、第一百五十九條之五定有
    明文。
  (二)查被告及指定辯護人對於本案被害人庚○○、乙○○、丙○○、蘇志和四人暨不知情而收受被告強盜所得贓物之證人林
    清壽、戊○○、侯淑雅三人於警詢中所為陳述之證據能力，
    至辯論終結止均無任何異議，且被告對本案為認罪之表示，
    本院審酌此等言詞陳述作成時之情況，參照刑事訴訟法第一
    百五十九條之五之規定，認上開警詢中之陳述俱有證據能力
    。又證人即被害人丙○○於偵查中檢察官訊問時具結後所為
    之陳述，亦無任何顯有不可信之情況，依刑事訴訟法第一百
    五十九條之一第二項之規定，亦有證據能力。
二、認定被告所為構成犯罪之理由：
  (一)被告丁○○於警詢及偵查中，對其侵占被害人蘇志和遺失之
    上開行動電話機一具及其強盜如附表所示被害人庚○○、乙○○（業已提出告訴，以下仍簡稱被害人）、丙○○三人之
    財物，並持強盜所得被害人庚○○、丙○○二人提款卡，以
    非法方法由自動付款設備盜領被害人存款等事實，均坦承不
    諱。雖其於本院羈押訊問及準備程序中，一度否認強盜犯行
    ，辯稱僅係恐嚇取財云云，但嗣後於本院行準備程序及審理
    中，亦坦承強盜犯行，核與被害人蘇志和及附表所示強盜案
    被害人於警詢、偵查中指訴暨指認之情節大致相符【被害人
    蘇志和部分，見警卷第六九至七一頁、被害人庚○○部分，
    見警卷第十一至十五、二十至二二、二五至二六頁、被害人
    乙○○部分，見警卷第三一至三四、四一至四三頁、被害人
    丙○○部分，見警卷第五一至五二頁、九十四年度偵字第一
    五二四九號偵查卷〈以下簡稱偵查卷〉第七四至七五頁】；
    而被告將其拾獲後侵吞入己之諾基亞牌行動電話機、強盜所
    得之夏普牌行動電話機各一具，先後贈與、交付不知情之友
    人林清壽抵償債務，另將強盜所得之卡西歐牌手錶一只、國
    際牌行動電話一具，分別贈與不知情之其父戊○○、前妻侯
    淑雅二人使用等情，亦經林清壽、戊○○、侯淑雅三人警詢
    中陳述明確【林清壽部分，見警卷第五七至六一頁、戊○○
    部分，見警卷第六二至六三頁、侯淑雅部分，見警卷第六五
    至六六頁】，此與被告自警詢、偵查以迄本院審理中供述之
    贓物流向亦相吻合。另員警在被告、其友人林清壽、其父戊○○、前妻侯淑雅住處查扣之贓物，除被害人丙○○遭強盜
    如附表編號三所示之物品外，其餘均已發還各該被害人領回
    ，有本院核發之搜索票二紙、臺南市警察局搜索扣押筆錄二
    份、扣押筆錄二份、扣押物品目錄表四份、贓物認領保管單
    四紙、贓物照片六幀暨搜索、扣押現場照片二十五幀在卷可
    稽【見警卷第二三、二四、二七、三八至四十、四四、五十
    、六八、七二、七七至一０六頁】。此外復有被害人庚○○
    、乙○○指認被告強盜之臺南市警察局指認犯罪嫌疑人紀錄
    表二份、被害人庚○○、丙○○二人指認被告盜領渠等存款
    之提款機監視器翻拍照片三份、被害人丙○○提出之紀錄渠
    存款遭盜領之存摺影本一紙、被害人乙○○遭強盜現場照片
    四幀及通聯調閱查詢單十一紙在卷【見警卷第十六至十九、
    二八至三十三六至三七、四五至四八、五三至五六、七三至
    七四、一０七頁】暨被告強盜被害人丙○○所得如附表編號
    三所示之贓物、被告所有供強盜犯罪所用之折疊刀、水果刀
    各一支扣案可資佐證，足見被告之自白與事實相符，應可採
    信。
  (二)按強盜罪之所謂不能抗拒者，乃無力抗拒之意，無論被害人
    主觀上因自由意志遭壓抑而難以抗拒，或客觀上抗拒不了均
    屬之；又犯強盜罪而有刑法第三百二十一條第一項各款情形
    之一者，則應論以同法第三百三十條第一項之加重強盜罪。
    又刑法第三百二十一條第一項第三款所謂之「攜帶兇器」，
    其兇器種類並無限制，凡客觀上足以對人之生命、身體、安
    全構成威脅，具有危險性之兇器均屬之，且不以攜帶之初有
    行兇之意圖為必要，最高法院九十三年度台上字第一一六六
    號、九十二年度台上字第一八四七號判決可資參照。查被告
    於附表所示之時間、地點，分持折疊刀、水果刀或破碎酒瓶
    抵住被害人腹部、頸部強命渠等交出身上財物，且被害人乙○○、丙○○二人亦分別遭被告持水果刀、破碎酒瓶劃傷臉
    部及頸部，凡此均經附表所示被害人於警詢中指訴明確，是
    被告於附表所示時間、地點所持此等器械、酒瓶，不僅客觀
    上足以對人之生命、身體安全構成威脅，實際上並已直接導
    致被害人受傷之結果，自屬兇器無疑；而被告於暗夜之中，
    手持兇器強押落單之被害人進入廁所，阻絕被害人對外求援
    之管道，進而以手中刀械、破碎酒瓶相脅，被害人值此之際
    ，性命交關，自無抗拒之可能，是被告所施用之強暴手段業
    已達於使被害人不能抗拒之程度甚明。本案事證明確，被告
    強盜犯行已堪認定，應依法論科。
三、論罪科刑：
  (一)查被告拾獲被害人蘇志和所遺失之行動電話機後，將之侵吞
    入己，核其所為，係犯刑法第三百三十七條之侵占遺失物罪
    ；又被告於附表所示之時間、地點，手持折疊刀、水果刀、
    破碎酒瓶等兇器，以附表所示之強暴方式，至使附表所示之
    被害人不能抗拒而交付財物，所為係犯刑法第三百二十八條
    第一項之強盜取財罪，並有同法第三百二十一條第一項第三
    款之情形，應論以同法第三百三十條第一項之攜帶兇器加重
    強盜罪。另被告持其強盜所得被害人庚○○、丙○○二人之
    提款卡，以非法方法由自動付款設備提領渠二人名下之現金
    ，所為係犯刑法第三百三十九條之二第一項之以非法方法由
    自動付款設備取得他人財物罪。被告於強盜過程中，持水果
    刀、破碎酒瓶劃傷被害人乙○○、丙○○二人，渠二人所受
    傷害為被告強盜行為之當然結果，不另論罪。被告以強盜所
    得之提款卡提領被害人所有之存款，其所犯攜帶兇器強盜、
    以不正方法由自動付款設備取得他人財物二罪，有方法目的
    之牽連關係，應依刑法第五十五條之規定從一重之攜帶兇器
    強盜罪處斷。被告先後三次攜帶兇器強盜犯行，時間緊接，
    所犯係構成要件相同之罪，顯係基於概括之犯意反覆為之，
    為連續犯，應依刑法第五十六條之規定論以一罪，並加重其
    刑。被告所犯侵占遺失物、連續攜帶兇器強盜二罪，犯意各
    別，行為互異，應予分論併罰。
  (二)查被告曾因酒後駕車公共危險案件，經本院以九十二年度新
    交簡字第二九一號判決判處有期徒刑三月確定，於九十二年
    十一月十八日易科罰金執行完畢，有臺灣高等法院被告全國
    前案紀錄表在卷可稽，其於前開有期徒刑執行完畢後五年內
    再犯本案攜帶兇器加重強盜此一有期徒刑以上之罪，為累犯
    ，應依刑法第四十七條之規定加重其刑，並遞加重之。至被
    告所犯侵占遺失物罪，因法定本刑僅為罰金刑，並無刑法第
    四十七條累犯加重其刑規定之適用，併予敘明。
  (三)爰審酌被告前有搶劫、違反麻醉藥品管理條例、酒後駕車公
    共危險等前科，有臺灣高等法院被告全國前案紀錄表在卷可
    稽，素行並非良好，而其因一時貪念，侵占被害人蘇志和遺
    失之行動電話機，另因缺錢花用，持兇器強盜被害人庚○○
    、乙○○、丙○○三人財物，對社會治安危害甚鉅，但其侵
    占、強盜被害人取得之部分財物業已發還被害人領回，且被
    告犯後坦承犯行，態度尚稱良好，以及被告曾因車禍受有第
    三腰椎壓迫性骨折、左胸臂挫傷、肌腱斷裂等傷害，有財團
    法人奇美醫院診斷證明書一紙、臺灣臺南看守所九十五年三
    月二十四日南所亭衛字第０九五０００一一二二號函檢附之
    被告內外傷紀錄表、健康檢查表各一紙、所內公費診療就醫
    紀錄表一份暨醫師建議外醫處方籤影本一紙在卷可稽（見本
    院卷第三六、五三至六二頁），健康狀況不佳等一切情狀，
    量處如主文所示之刑，並就所科罰金刑部分，諭知易服勞役
    之折算標準，以示懲儆。
  (四)扣案之折疊刀、水果刀各一把，均為被告所有供其強盜犯罪
    所用之物，業據被告於警詢中自承在卷（見警卷第五頁），
    並經被害人庚○○、乙○○二人指認無誤（見警卷第二一、
    四二頁），應依刑法第三十八條第一項第二款宣告沒收。至
    被告強盜被害人丙○○所持用之破碎酒瓶一個，並未扣案，
    且無證據證明為被告所有；另被告強盜時穿著之衣物暨其餘
    扣案物品，均與其強盜犯行無直接關連，爰均不為沒收之諭
    知，併予敘明。
據上論斷，應依刑事訴訟法第二百九十九條第一項，刑法第五十
六條、第三百三十七條、第三百三十條第一項、第三百三十九條
之二第一項、第五十五條、第四十七條、第四十二條第二項前段
、第三十八條第一項第二款，罰金罰鍰提高標準條例第一條前段
、第二條，判決如主文。
本案經檢察官己○○到庭執行職務。
中    華    民    國    95    年    5     月    11    日
                  刑事第十一庭  審判長法  官  謝瑞龍
                                      法  官  李東柏
                                      法  官  周紹武
以上正本證明與原本無異。
如不服本判決，應於判決送達後十日內，向本院提出上訴狀。
                                      書記官  鄭佩玉
中    華    民    國    95    年    5     月    11    日
附錄本案論罪科刑法條全文：
中華民國刑法第三百三十七條
意圖為自己或第三人不法之所有，而侵占遺失物、漂流物或其他
離本人所持有之物者，處五百元以下罰金。
中華民國刑法第三百三十條第一項
犯強盜罪而有第三百二十一條第一項各款情形之一者，處七年以
上有期徒刑。
中華民國刑法第三百三十九條之二第一項
意圖為自己或第三人不法之所有，以不正方法由自動付款設備取
得他人之物者，處三年以下有期徒刑、拘役或一萬元以下罰金。
【附表】
┌──┬────┬─────┬───────┬───┬─────────┬───┐
│編號│ 時  間 │  地  點  │犯罪手法      │被害人│所得財物暨查獲地點│備  註│
├──┼────┼─────┼───────┼───┼─────────┼───┤
│ 一 │九十四年│臺南市北區│以手掐住被害人│庚○○│(1)國際牌行動電話機│前開編│
│    │十一月十│臺南公園靠│之頸部將被害人│      │  一具（經侯淑雅主│號(1)、│
│    │九日晚間│近公園南路│推入廁所，再持│      │  動交付而查扣）。│(3)所示│
│    │七時五十│公廁內    │折疊刀抵住被害│      │(2)中國信託金融卡一│贓物均│
│    │分許    │          │人腹部，至被害│      │  張（未查獲）。  │已發還│
│    │        │          │人不能抗拒而交│      │(3)卡西歐牌手錶一只│被害人│
│    │        │          │付財物，得手後│      │  （在丁○○身上查│領回。│
│    │        │          │逃逸。        │      │  獲）。          │      │
│    │        │          │              │      │(4)現金一千一百元（│      │
│    │        │          │              │      │  遭丁○○花用殆盡│      │
│    │        │          │              │      │  ）。            │      │
├──┼────┼─────┼───────┼───┼─────────┼───┤
│ 二 │九十四年│臺南市北區│持水果刀架住被│乙○○│(1)夏普牌行動電話機│前開編│
│    │十一月二│臺南公園靠│害人頸部，將被│      │  一具（在林清壽住│號(1)所│
│    │十三日晚│近北門路二│害人強行推入公│      │  處查扣）。      │示贓物│
│    │間十時五│段之公廁內│廁內之馬桶間，│      │(2)現金五百五十元（│業已發│
│    │分許    │          │喝令被害人交出│      │  遭丁○○花用殆盡│還被害│
│    │        │          │財物，並持刀劃│      │  ）。            │人領回│
│    │        │          │傷被害人之下巴│      │                  │      │
│    │        │          │，至被害人不能│      │                  │      │
│    │        │          │抗拒而交付財物│      │                  │      │
│    │        │          │，得手後逃離現│      │                  │      │
│    │        │          │場。          │      │                  │      │
├──┼────┼─────┼───────┼───┼─────────┼───┤
│ 三 │九十四年│臺南市北區│左手持敲碎之酒│丙○○│(1)易利信牌行動電話│查獲之│
│    │十二月七│北門路與公│瓶抵住被害人頸│      │  機一具（在丁○○│物品均│
│    │日晚間十│園北路公廁│部，右手壓住被│      │  身上查獲）。    │尚未發│
│    │一時三十│內        │害人肩膀，將被│      │(2)卡西歐牌手錶一只│還被害│
│    │分許    │          │害人壓制在馬桶│      │  （經戊○○主動交│人    │
│    │        │          │上，喝令被害人│      │  出而查扣）。    │      │
│    │        │          │取出身上財物並│      │(3)現金一百三十元（│      │
│    │        │          │脫下衣物，並持│      │  經丁○○花用殆盡│      │
│    │        │          │破碎酒瓶刺傷被│      │  ）。            │      │
│    │        │          │害人頸部，至被│      │(4)白Ｋ金戒指一只、│      │
│    │        │          │害人不能抗拒而│      │  綠色皮包一個（未│      │
│    │        │          │交付財物，得手│      │  查獲）          │      │
│    │        │          │後逃逸。      │      │(5)鑰匙一串（在施世│      │
│    │        │          │              │      │  和住處查獲鑰匙圈│      │
│    │        │          │              │      │  ）。            │      │
│    │        │          │              │      │(6)郵局提款卡一張（│      │
│    │        │          │              │      │  未查獲）。      │      │
│    │        │          │              │      │(7)外套兩件、長褲一│      │
│    │        │          │              │      │  件（在丁○○住處│      │
│    │        │          │              │      │  查獲）。        │      │
└──┴────┴─────┴───────┴───┴─────────┴───┘


司法院資訊處製作；財團法人民間司法改革基金會備份。
